---
output: github_document
---

<!-- README.md is generated from README.Rmd. Please edit that file -->

```{r, include = FALSE}
knitr::opts_chunk$set(
  collapse = TRUE,
  comment = "#>",
  fig.path = "man/figures/README-",
  out.width = "100%"
)
```

# Jamfun

Pakiet stworzony w jezyku programowania R w ramach zajec z przedmiotu "Metody Inwentaryzacji i Szacowania Emisji" przez studenta trzeciego roku kierunku Geoiformacja Kamila Jamrozinskiego.

Pakiet pozwala na wyliczenie emisji pochodzacej z transportu drogowego wedlug sposobu podanego przez Europejska Agensje Srodowiska - EEA.
Pakiet sklada sie z dwoch funkcji:
- oblicz_emisje() <- obliczanie emisji na podstawie zalaczonych danych,
- wizualizuj_emisje() <- wizualizacja tych danych.

## Instalacja z winietą

```{r setup, eval=FALSE}
# instalacja wymaganego pakietu 'devtools' (jezeli nie zostal pobrany wczesniej)
if (!require(devtools)) {install.packages("devtools"); require(devtools)}

# instalacja pakietu z GitHub
install_github("JamroKam/Jamfun", force = T, build_vignettes = T)
library(Jamfun)
```


## System pomocy

Aby z niego skorzystac nalezy wywolac funkcje:
```{r, eval=F}
?"Jamfun"
```
