---
title: "Jamfun - opis pakietu"
date:   "`r Sys.Date()`"
output: rmarkdown::html_vignette
vignette: >
  %\VignetteIndexEntry{Winieta pakietu Jamfun}
  %\VignetteEngine{knitr::rmarkdown}
  %\VignetteEncoding{UTF-8}
---

```{r, include = FALSE}
knitr::opts_chunk$set(
  collapse = TRUE,
  echo = T, 
  message = F, 
  warning = F,
  comment = "#>"
)
```

```{r dodatkowe ustawienia, include=FALSE, results='hide'}
library(Jamfun)
```

***

**Kamil Jamroziński**  
Nr indeksu: 303986
**e-mail:** *[jamrozin@student.agh.edu.pl](jamrozin@student.agh.edu.pl)*

Akademia Gorniczo-Hutnicza im. Stanislawa Staszica w Krakowie
Wydział Geodezji Górniczej i Inżynierii Środowiska
Kierunek: Geoinformacja 
Rok studiów: III rok
Semestr studiow: V
Rok akademicki: 2020/2021
Przedmiot: Metody inwentaryzacji i szacowania emisji

***

***
# 1. Wprowadzenie
***

Pakiet powstal w ramach zajec na studiach z przedmiotu "Metody Inwentaryzacji i Szacowania Emisji". Wsparciem merytorycznym oraz osobą nadzorującą pracę nad projektem jest doktor Mateusz Reszutek.

Pakiet powstał na podstawie raportu "EMEP/EEA air polutanat emission inventory guidbook 2019" autorstwa Eurpoejskiej Agencji Środowiska - EEA.

Pakiet służy do obliczania emisji zanieczyszczeń emitowanych przez pojazdy z silnikami spalinowymi i wizualizacji tych danych. 
Funkcje pakietu korzystają z danych dołączonych do pakietu.
Dane w pliku 'wskazniki' sa wcześniej przetworzonymi danymi pochodzacymi z pliku danych:  `1.A.3.b.i-iv Road Transport Appendix 4 Emission Factors 2019.xlsx`, dostarczonego do raportu EEA. Zunifikowany plik zapisano do obiektu danych `wskazniki`. a pakiet dodatkowo korzysta z obiektu `input`.

***

***
# 2. Instalacja pakietu
***

Repozytorium danych pakietu zamieszczono na portalu [GitHub](https://github.com/JamroKam). By pakiet działał poprawnie konieczne jest użycie pakietu `devtools`, który pobierze repozytorium `Jamfun` i zainstaluje pakiet na urządzeniu.

```{r setup, eval=FALSE}

knitr::opts_chunk$set(echo = TRUE)
# pakiet devtools - sprawdzenie czy jest zainstalowany na komputerze, jeśli nie to jest instalowany i wczytany
if(!require(devtools)) {install.packages("devtools"); require(devtools)}

# instalcja pakietu MIiSEpakietWP
devtools::install_github("JamroKam/Jamfun")
library(Jamfun)

```

Poniższe polecenie wywoła w oknie pomocy listę funkcji pakietu oraz ich skrócony opis:

```{r echo=TRUE}

help(package = "Jamfun")

```

Do pełnego, poprawnego działania pakietu zalecne jest wczytanie następujących pakietów:

```{r, results='hide'}

library(dplyr)
library(magrittr)
library(qpdf)
library(utils)
library(rlang)
library(stats)
library(ggplot2)
library(tidyverse)

```

***

***
# 3. Dane dostarczone z pakietem
***

Razem z pakietem dołączono plik 'plikidane.rda' w folderze 'data', w którym znajdują się dane wykorzystywane do obliczeń dla domślnie przyjętych wartości. W ramach funkcji można również korzystać z własnych danych, jednak trzeba mieć na względzie że może to wymagać modyfikacji kodu lub modyfikacj itych danych by funkcja działała poprawnie.

***

***
## 3.1 Obiekt "Wskazniki"
***

Plik zawiera dane dostarczone wraz z podrecznikiem, na bazie ktorego stworzono niniejszy pakiet.

Opis danych:

```{r echo=TRUE}

?Jamfun::wskazniki

```

Podglad poczatkowych wierszy obiektu z danymi:

```{r echo=FALSE}

head(Jamfun::wskazniki)

```

W pliku znajduja sie nastepujace kolumny:

```{r echo=FALSE}

colnames(Jamfun::wskazniki)

```

- Category -> rodzaj pojazdu,
- Fuel -> rodaj paliwa,
- Segment -> ,
- Euro.Standard -> standard emisji spalin EEA,
- Technology -> technologia silnika,
- Pollutant -> zanieczyszczenie,
- Mode -> ,
- Alpha, Beta, Gamma, Delta, Epsilon, Zita, Hta -> zmienna numeryczna,
- Reduction -> ,
- Bio (Reduction) -> ,
- Procent -> ,

***

***
## 3.2 Obiekt "input"
***

Obiekt 'input' zawiera dane przykladowe, wykorzystywane do obliczania emisji w funkcji 'oblicz_emisje()'. 

Opis danych:

```{r echo=TRUE}

?Jamfun::input

```

Podglad danych:

```{r echo=FALSE}

head(Jamfun::input)

```

Obiekt zawiera nastepujace kolumny:

```{r echo=FALSE}

colnames(Jamfun::input)

```

- Nat -> natezenie ruchu,
- Segment -> typ pojazdu,
- Fuel -> rodzaj plaiwa, ktorym jest napedzany,
- Technology -> technologia oczyszczania spalin - zmiejszania emisji,

***

***
# 4. Funkcja "oblicz_emisje()"
***

Funkcja 'oblicz_emisje()' wyznacza emisje dla podanego obiektu z danymi, bedacego parametrem podawanym na wejsciu. Obicza ja w sposob identyczny jak w arkuszu klakulacyjnym dostarczonym do podrecznika, na bazie ktorego powstal niniejszy pakiet.
Wartosc emisji obliczana jest w funkcji wg nastepujacych etapow:

- filtracja dancyh z obiektu 'wskazniki' wg parametrow podanych na wejsciu funkcji,
- polaczenie w jeden, wynikowy obiekt, przefiltrowanych danych i danych wejsciowcych,
- poprzez funkcje 'mutate' obliczenie dla kazdego wiersza z danymi wielkosci emisji,
- wybranie najwazniejszych kolumn, w tym kolumny z wynikiem,
- zwrocenie na koniec dzialania funkcji obiektu wynikowego z danymi.

Dokumntacja funkcji:

```{r echo=TRUE}

?Jamfun::oblicz_emisje()

```

W wyniku dzialania funkcji otrzymujemy obiekt z danymi:

```{r echo=TRUE}

oblicz_emisje() -> tmp
tmp %>%  glimpse()

```

***

***
# 5. Funkcja "wizualizuj_emisje()"
***

Dzieki ninjeszej funkcji mozna wizualizowac dane, m.in. dane dostarczone wraz z pakietem w obiekcie 'wskazniki'. 

Dokumntacja funkcji:

```{r echo=TRUE}

?Jamfun::wizualizuj_emisje()

```

Ponizej przestawiono wykres stworzony przez funkcje, przy domyslnych parametrach:

```{r echo=FALSE, message=FALSE, warning=FALSE}

wizualizuj_emisje()

```

Funkcja sklada sie z nastepujacych elementow:
- przypisanie paramertrow - funkcja 'enquo()',
- sprawdzenie braku dnaych,
- stworzenie wykresu o podstawowych parametrach i zapisanie go do obiektu,
- edycja wygladu wykresu poprzez modyfikacje poszczegolnych jego parametrow,
- zwrocenie gtowego wykrsu bedacego wynikiem dzialania funkcji.

***
